【裁判字號】    97,毒抗,166
【裁判日期】    970425
【裁判案由】    毒品危害防制條例
【裁判全文】
臺灣高等法院刑事裁定                 97年度毒抗字第166號
抗  告  人  臺灣宜蘭地方法院檢察署檢察官
被      告  甲○○
上列抗告人因被告違反毒品危害防制條例案件，不服臺灣宜蘭地
方法院97年度毒聲更字第1號，民國97年3月19日裁定（聲請案號
：臺灣宜蘭地方法院檢察署96年度聲觀字第200號），提起抗告
，本院裁定如下：
    主  文
原裁定撤銷，發回臺灣宜蘭地方法院。
    理  由
一、抗告意旨略以：被告甲○○於民國（下同）90年12月2日受
    強制戒治執行完畢釋放後，迄96年3月19日即本件施用安非
    他命犯行期間（除被告曾於96年1月15日上午為警查獲施用
    第二級毒品案件，經本院以96年度上易字第1776號為不受理
    判決確定外），均未再為任何施用毒品犯行，即本件被告施
    用毒品，距最後1次強制戒治執行完畢釋放之時間已逾5年。
    惟原裁定竟認被告於觀察、勒戒執行完畢後5年內，已再次
    因施用毒品案件而分別經原審判處有期徒刑5月、8月確定，
    並於91年12月21日縮短刑期執行完畢，然被告上揭施用毒品
    時間均在90年12月2日強制戒治執行完畢釋放前，僅因法院
    審理而判決、執行在後，原裁定竟以此而謂上揭二罪接續執
    行至91年12月21日始縮短刑期執行完畢，距本件被告犯罪時
    不滿5年而駁回聲請。惟受徒刑執行完畢釋放後與受觀察、
    勒戒或強制戒治執行完畢釋放不同，是原裁定認定與法條文
    義不同，恐有誤會等語。
二、按觀察、勒戒或強制戒治執行完畢釋放後，5年後再犯毒品
    危害防制條例第10條施用第一、二級毒品之罪者，適用同條
    例第20條第1、2項之規定觀察、勒戒或強制戒治，同法第20
    條第3項定有明文。依其立法理由，觀察、勒戒或強制戒治
    執行完畢釋放後，「五年後再犯」者，前所實施之觀察、勒
    戒或強制戒治已足以遮斷其施用毒品之毒癮，為期自新及協
    助其斷除毒癮，仍適用「初犯」規定，先經觀察、勒戒或強
    制戒治之程序（最高法院97年度台非字第124號判決參照）
    。本件被告於89年1月23日因施用安非他命，經原審於89年2
    月29日以89年度毒聲字第249號裁定令入勒戒處所施以強制
    戒治（同案並經原審以89年度易字第114號判決有期徒刑5月
    確定），嗣於89年8月30日以89年度毒聲字第830號裁定停止
    戒治付保護管束，復於保護管束期間即89年10月上旬至91年
    5月1日因再犯施用甲基安非他命犯行（同案並經原審以90年
    度易字第468號判決有期徒刑8月確定），而經法院於89年12
    月30日以89年度毒聲字第1136號裁定撤銷停止戒治入勒戒處
    所強制戒治，迄90年12月2日強制戒治期滿，於90年12月3日
    接續執行有期徒刑至91年12月22日始縮刑期滿出監，有被告
    本院前案紀錄表可稽。則被告本件經警查獲於96年3月19日
    施用毒品犯行，距90年12月2日強制戒治執行完畢釋放之時
    間似已逾5年，參諸上揭判決意旨，似應認得適用「初犯」
    之規定，先經觀察、勒戒或強制戒治之程序。至被告於89年
    10月上旬至91年5月1日該次施用毒品犯行，係於90年12月2
    日強制戒治期滿前所犯，是否適用最高法院95年度第7次刑
    事庭會議決議所述情形，恐有疑義。原裁定引用最高法院該
    次決議為據，而認本件被告施用毒品犯行不合於「五年後再
    犯」，而無適用初犯應再行經觀察勒戒之程序，其論斷是否
    妥適，非無再行斟酌之餘地，檢察官執上揭抗告意旨指摘原
    裁定不當，非無理由，自應由本院將原裁定撤銷發回原審法
    院更為適法之審理。
四、據上論斷，應依刑事訴訟法第413條，裁定如主文。
中    華    民    國    97    年    4     月    25    日
                  刑事第五庭審判長法  官  吳  敦
                                  法  官  張傳栗
                                  法  官  官有明
以上正本證明與原本無異。
不得再抗告。
                                  書記官  廖素花
中    華    民    國    97    年    4     月    29    日


司法院資訊處製作；財團法人民間司法改革基金會備份。
